【裁判字號】    91,自,751
【裁判日期】    920813
【裁判案由】    侵占
【裁判全文】
臺灣臺北地方法院刑事判決                          九十一年度自字第七五一號
    自  訴  人  萬坤企業股份有限公司
    代  表  人  乙  ○
    代  理  人  徐則鈺律師
    被      告  丙○○  男  六.
右列被告因侵占案件，經自訴人提起自訴，本院判決如左：
    主  文
丙○○無罪。
    理  由
一、自訴意旨略以：被告丙○○經營之新洋國際股份有限公司（下稱新洋公司）與自
    訴人萬坤企業股份有限公司（下稱萬坤公司）簽訂經銷合約書，由萬坤公司為新
    洋公司於國內獨家經銷新洋公司之「高境界乳漿蛋白濃縮物」產品（下稱本產品
    ），約定付款方式萬坤公司於民國（下同）九十年十月三日以乙○在新洋公司之
    股金新台幣（下同）三百萬元及返還新洋公司支票二百八十一萬七千五百元折成
    貨款。再據經銷協議書附件記明「以上共計新台幣一千萬元整，貨款付清。」、
    「萬坤公司因倉庫問題，本產品暫時委託新洋公司代為保管，共計五千大盒。」
    ，依約新洋公司除應於九十年十月三日出貨二千大盒予萬坤公司外，應於九十年
    十一月三十日前交付剩餘三千大盒予萬坤公司，雙方貨款均已付清，自訴人已取
    得五千大盒所有權，除先行提領二千大盒外，其餘三千大盒委託新洋公司代為保
    管。詎新洋公司簽約後，卻一直未依約交付廣告母帶及藉口不肯交貨，被告先以
    尾款數十萬元未付為由拒絕出貨，繼而以雙方合約約定「出貨單價二千四百元，
    終端建議售價六千五百六十元，自訴人未依終端售價銷售為由，拒絕交付三千大
    盒，新洋公司於九十一年一月十六日發函以自訴人以「損害他人為主要目的」、
    「故意以背於善良風俗加損害於他人」、「任意以低於成本破壞市場終端價為由
    ，而終止雙方經銷合約，然此係被告故意不履行合約之藉口，被告對於持有自訴
    人所有之三千大盒本產品，竟易持有為所有而予以侵占，因認被告涉犯業務侵占
    罪嫌云云。
二、按犯罪事實，應依證據認定之，無證據不得推定其犯罪事實，刑事訴訟法第一百
    五十四條定有明文；又不能證明被告犯罪者，應諭知無罪之判決，同法第三百零
    一條第一項亦定有明文。又事實之認定應憑證據，如未發現相當證據，或證據不
    足以證明，自不能以推測或擬制之方法，以為裁判之基礎（最高法院四十年台上
    字第八六號判例）；又認定不利於被告之事實，須依積極證據，苟積極證據不足
    為不利於被告事實認定時，即應為有利於被告之認定更不必有何有利之證據（最
    高法院三十年上字第八一六號判例）；而所謂「積極證據足以為不利被告事實之
    認定」係指據為訴訟上證明之全盤證據資料，在客觀上以達於通常一般之人均不
    致於有所懷疑，而得確信被告確曾犯罪之程度，若未達到此一程度，而有合理懷
    疑之存在時，即無從為有罪之認定（最高法院七十六年台上字第四九八六號判例
    ）。
三、自訴意旨認被告丙○○涉犯業務侵占罪嫌，無非以雙方簽訂經銷合約書、協議書
    、及新洋公司於交付本產品二千大盒後，仍有存貨三千大盒以上且代為保管三千
    大盒為其主要論據。訊據被告堅決否認右揭犯行，辯稱：乙○本來是公司股東，
    我的特別助理，她要離開公司撤股，我要還錢給她，她說要貨，叫我貨照成本賣
    給她，我說妳要經營，貨按成本給妳沒關係，但絕對不要把終端價錢就是賣給客
    戶的價錢破壞，雙方達成協議。貨在九十年九月之前進來的，總共只有三千盒，
    當時公司貨只有二千多大盒，我就先給她了，其他要等進口進來才給自訴人三千
    大盒。她明知道我經營多層次傳銷，她不但六十八萬二千五百元尾款沒給我，還
    登報把本產品削價賣出，我們賣六千五百六十元，她們賣四千三百七十元，影響
    我公司營業，造成我一夜之間整個傳銷系統瓦解。笠達企業有限公司（下稱笠達
    公司）是進口商，跟我是關係企業，新洋是行銷公司，我們向笠達公司進貨，九
    十年十二月十四日才進了三千四百盒，是加拿大公司賣給笠達公司，我向笠達公
    司買的。統一發票查核單中新易、伸佑公司都是經銷商，賣本產品，新易、伸佑
    公司是新洋公司的經銷商，向我們批貨的，其餘傳銷商約有二百個人等語。自訴
    代表人乙○指稱：被告是我父親的朋友，我們有資金往來，我們進公司後，一直
    在調度資金，最多的時候到八百萬元，他要我們入股，把欠我們的錢其中三百萬
    元挪作股金，入股後也看不到帳目，九月底時才簽了經銷合約，而我們是依嚴晨
    及被告公司會計指示，分別於九月二十八日匯款二百萬元、十月八日再匯款一百
    五十萬元至笠達公司華僑銀行中正分行帳戶，一部分則拿現金在銀行交給嚴晨，
    我們從頭到尾認定被告與嚴晨是一起的，我們才拿到二千大盒，我於九十年九月
    底離開公司，當時很多貨，起碼五千大盒以上，因為萬坤公司沒倉庫，我們要回
    去準備倉庫，所以才寫了協議書，約定在十一月底前要給我們。是被告沒能力經
    營，我在十二月十二日才做廣告，幫忙經營，合約期限只到隔年的五月，給我二
    千大盒內，有部分的貨保存期限到二月底，我們並沒低於成本販售，我們建議售
    價是六五六０元，是以買二大盒送一大盒方式售出等語。自訴代理人指稱：被告
    所言尾款未付與九十年九月二十七日協議書上的貨款付清記載不符，新洋公司在
    九月二十七日有貨，但數量不清楚，二千大盒是簽約後幾天交的。依照合約，九
    十年十一月三十日之前要交三千大盒給萬坤公司，依合約上所寫，是因為倉庫問
    題，委託新洋公司暫時保管。就算十一月三十日沒有，後來進口了，但都沒交付
    三千大盒。從笠達公司統一發票查核清單看來，笠達公司十至十二月都有貨可出
    售等語。證人即自訴代表人乙○之父甲○○證稱：簽約時我不在場，但我事後知
    道這件事情，我並不知道新洋公司當時有多少本產品存貨。我也沒去看，我有看
    過合約內容，我是局外人等語。經查：
（一）被告丙○○代表新洋公司於九十年九月二十七日與萬坤公司簽訂高境界健康食
      品經銷合約書及協議書，此為雙方所不否認，復有該合約書及協議書影本附卷
      可稽。
（二）依據協議書（二）委託保管：（１）乙方（萬坤公司）因倉庫問題，標的物（
      高境界）暫時委託甲方（新洋公司）代為保管，共計五千大盒，乙方於民國九
      十年十月三日先行提領二千大盒，其餘三千大盒於民國九十年十一月三十日前
      提領完畢。（２）乙方欲提領民國九十年十月三日以後之三千大盒時，需於提
      領十日前書面知會甲方，以利甲方作業。協議書上並未記載新洋公司實際上本
      產品有多少存貨，自訴人雖指稱新洋公司簽約當時有五千大盒以上，惟並未提
      出任何證據加以佐證，其指訴已有疑義。
（三）依據笠達公司進口報單記載，該公司於九十年六月十五日進口九萬小包，即三
      千大盒、九十年十二月十一日進口十萬二千小包，即三千四百大盒，此有財政
      部台北關稅局函暨進口報單影本附卷可稽。
（四）依據笠達公司統一發票查核清單所載，笠達公司出售貨品予新洋公司自九十年
      六月至同年十一月底為止，總金額為二百六十餘萬元，其數量不超過一千五百
      大盒（核與被告提出統一發票自行統計為一千三百六十八大盒大致相符）。九
      十年十二月至九十一年二月底止，出售總金額為一百五十一萬餘元，其數量亦
      不超過九百大盒，合計最多為二千四百大盒，此有笠達公司統一發票查核清單
      、統一發票影本及被告提出統計表附卷可佐。
（五）依據新洋公司統一發票查核清單所載，九十年十月出售貨品，扣除出售自訴人
      萬坤公司本產品三百八十餘萬元外，僅四萬九千一百零五元。十二月為四十萬
      餘元、九十一年一月為三萬四千餘元、九十一年二月為八十四萬餘元，此亦有
      新洋公司統一發票查核清單在卷可證。
（六）綜上以觀，新洋公司自九十年六月起至九十一年二月底止，向本產品台灣總代
      理笠達公司進貨數量最多為二千四百大盒，扣除交付自訴人二千大盒，其公司
      所剩無幾，核與自訴人指稱「當時存貨至少五千大盒以上」相差甚多。縱新洋
      公司於九十年六月以前曾向笠達公司進貨而仍有存貨，惟再參酌新洋公司九十
      年十月以後出售貨品之金額，扣除出售予自訴人外，餘為一百三十餘萬元，亦
      不過幾百大盒數量，苟新洋公司有大量存貨，而不願交付自訴人，新洋公司大
      可將本產品出售，然確未見新洋公司有大量交易紀錄，足證被告辯解，新洋公
      司與自訴人簽約並交付二千大盒後僅餘少數存貨應可採信。
（七）被告雖曾為笠達公司負責人，惟與自訴人簽約者為新洋公司，並非笠達公司，
      其法人格不同，自與笠達公司無涉，而新洋公司與自訴人簽約及交付二千大盒
      後依據前揭說明僅有少量存貨，顯無可能依民法第七百六十一條之規定而簽訂
      具有指示交付本產品之合意。再從合約書及協議書內容無亦指示交付之明文。
      被告既未將三千大盒交付予自訴人，自訴人縱對新洋公司取得三千大盒債權，
      惟尚未取得本產品三千大盒所有權，被告亦無易持有為所有之意圖與行為，核
      與侵占罪之構成要件有間。至於自訴人與新洋公司間其餘糾紛，與被告是否涉
      及業務侵占罪尚無直接關連，併此敘明。綜上以觀，被告辯解，尚堪採信。此
      外，復查無其他確切事證，足資證明被告涉有上開犯行，既不能證明被告犯罪
      ，自應為無罪之裁判。
四、據上論斷，應依刑事訴訟法第三百四十三條、第三百零一條第一項判決如主文。
中      華      民      國      九十二      年    八    月      十三    日
                                臺灣臺北地方法院刑事第九庭
                                                法  官  薛中興
右正本證明與原本無異
如不服本判決，應於判決送達後十日內，向本院提出上訴狀（應附影本）。
                                                書記官  王黎輝
中      華      民      國      九十二      年    八    月      十三    日


司法院資訊處製作；財團法人民間司法改革基金會備份。
